【裁判字號】    99,訴,35
【裁判日期】    990129
【裁判案由】    毒品危害防制條例
【裁判全文】
臺灣臺北地方法院刑事判決                99年度訴字第35號
公  訴  人  臺灣臺北地方法院檢察署檢察官
被      告  甲○○
上列被告因違反毒品危害防制條例案件，經檢察官提起公訴（98
年度毒偵字第3400號），被告於準備程序進行中就被訴事實為有
罪之陳述，由本院合議庭裁定以簡式審判程序審理，判決如下：
    主    文
甲○○施用第二級毒品，累犯，處有期徒刑肆月；又施用第一級
毒品，累犯，處有期徒刑捌月。應執行有期徒刑拾月。
    犯罪事實
一、甲○○前於民國91年間因施用第一級毒品海洛因及第二級毒
    品安非他命案件，經觀察、勒戒後，認無繼續施用毒品之傾
    向，於91年2 月22日出所，並由臺灣板橋地方法院檢察署檢
    察官於同日以91年度毒偵字第597 號為不起訴處分確定。復
    於92年間因施用第一級毒品海洛因及第二級毒品安非他命案
    件，經觀察、勒戒後，認有繼續施用毒品之傾向，經臺灣板
    橋地方法院檢察署檢察官聲請送強制戒治並提起公訴，於入
    所執行強制戒治後，因適逢毒品危害防制條例修正施行，於
    93年1月9日出所，起訴部分，由臺灣板橋地方法院以92年度
    訴字第2059號判處有期徒刑10月確定，並與其另案所犯槍砲
    、轉讓第二級毒品罪嫌經臺灣高等法院所分別判處之有期徒
    刑7 月、1年2月，定應執行有期徒刑2年4月。嗣又於93年間
    因施用施用第一級毒品海洛因及第二級毒品安非他命案件，
    經本院93年度訴字第1273號判處有期徒刑11月確定，並接續
    上開有期徒刑2年4月執行，嗣因逢中華民國九十六年罪犯減
    刑條例施行，甲○○上開所犯各罪均經減刑，於96年10月24
    日執行完畢出獄。
二、詎甲○○不知悔改，亦未戒除毒癮，又基於施用第二級毒品
    之犯意，於98年11月4 日17時許，在臺北市中正區○○○街
    36號住處，以將第二級毒品甲基安非他命置入玻璃球內，以
    火燒烤使之產生煙霧後吸食其煙之方式，施用第二級毒品甲
    基安非他命；旋即復基於施用第一級毒品之犯意，於上開時
    、地，以將第一級毒品海洛因摻入香菸內點燃吸食其煙之方
    式，施用第一級毒品海洛因。嗣於同日21時許，在臺北市○
    ○區○○街1段31巷5號「雲鼎商務旅店」其與友人鄭凱文共
    處之房間床上，為警查扣第一級毒品海洛因（淨重0.5050公
    克）及第二級毒品甲基安非他命（淨重0.9390）各1 包（惟
    無證據證明與甲○○上開施用毒品之犯行有關），經採尿送
    驗，其結果呈「嗎啡陽性」、「甲基安非他命陽性」反應，
    而查悉上情。
三、案經臺北市政府警察局移送臺灣臺北地方法院檢察署檢察官
    偵查起訴。
    理    由
一、上開事實，業據被告甲○○於本院審理中坦白承認，並有尿
    液檢體委驗單、臺灣尖端先進生技醫藥股份有限公司濫用藥
    物檢驗報告在卷可稽，堪認被告之自白與事實相符。又按毒
    品危害防制條例於92年7月9日修正公布，自93年1月9日施行
    ，其中第20條、第23條將施用毒品之刑事處遇程序，區分為
    「初犯」及「五年內再犯」、「五年後再犯」。依其立法理
    由之說明：「初犯」，經觀察、勒戒或強制戒治後，應為不
    起訴處分或不付審理之裁定；經觀察、勒戒或強制戒治執行
    完畢釋放後，「五年內再犯」者，因其再犯率甚高，原實施
    之觀察、勒戒及強制戒治既已無法收其實效，爰依法追訴或
    裁定交付審理。至於經觀察、勒戒或強制戒治執行完畢釋放
    後，「五年後再犯」者，前所實施之觀察、勒戒或強制戒治
    已足以遮斷其施用毒品之毒癮，為期自新及協助其斷除毒癮
    ，仍適用「初犯」規定，先經觀察、勒戒或強制戒治之程序
    。從而依修正後之規定，僅限於「初犯」及「五年後再犯」
    二種情形，始應先經觀察、勒戒或強制戒治程序。倘被告於
    五年內已再犯，經依法追訴處罰，縱其第三次（或第三次以
    上）再度施用毒品之時間，在初犯經觀察、勒戒或強制戒治
    執行完畢釋放五年以後，已不合於「五年後再犯」之規定，
    且因已於「五年內再犯」，顯見其再犯率甚高，原實施觀察
    、勒戒或強制戒治，已無法收其實效，即應依該條例第10條
    處罰（最高法院95年度第7 次刑事庭會議決議參照）。本件
    被告前於91年間因施用第一級毒品海洛因及第二級毒品安非
    他命案件，經觀察、勒戒後，認無繼續施用毒品之傾向，於
    91年2 月22日出所，並由臺灣板橋地方法院檢察署檢察官於
    同日以91年度毒偵字第597 號為不起訴處分確定。復於92年
    間因施用第一級毒品海洛因及第二級毒品安非他命案件，經
    觀察、勒戒後，認有繼續施用毒品之傾向，經臺灣板橋地方
    法院檢察署檢察官聲請送強制戒治並提起公訴，於入所執行
    強制戒治後，因適逢毒品危害防制條例修正施行，於93年1
    月9 日出所，起訴部分，由臺灣板橋地方法院以92年度訴字
    第2059號判處有期徒刑10月確定；嗣又於94年間因施用施用
    第一級毒品海洛因及第二級毒品安非他命案件，經本院93年
    度訴字第1273號判處有期徒刑11月確定等情，有臺灣高等法
    院被告前案紀錄表在卷可參，是被告自有前揭最高法院決議
    內容所稱「經觀察勒戒或強制戒治執行完畢後，於五年內已
    再犯，經依法追訴處罰，縱其第三次（或第三次以上）再度
    施用毒品之時間，在初犯經觀察、勒戒或強制戒治執行完畢
    五年以後，已不合於五年後再犯之規定，且因已於五年內再
    犯，顯見其再犯率甚高，原實施觀察、勒戒或強制戒治，已
    無法收其實效，即應依該條例第10條處罰」之適用。本件事
    證明確，被告所涉毒品危害防制條例第10條第1項、第2項施
    用第一、二級毒品之犯行，可以認定。
二、查海洛因屬毒品危害防制條例第2條第2項第1 款所列之第一
    級毒品，而甲基安非他命係屬同條項第2 款所列之第二級毒
    品，故核被告所為，係犯毒品危害防制條例第10條第1 項之
    施用第一級毒品罪及同條第2 項之施用第二級毒品罪。被告
    各次持有毒品進而施用，其持有之低度行為應為施用之高度
    行為所吸收，均不另論罪。被告所犯施用第一級毒品罪及施
    用第二級毒品罪2 罪，犯意各別，罪名互異，應予分論併罰
    。又被告前有如犯罪事實欄所記載經執行有期徒刑完畢之犯
    罪前案紀錄，此有前開臺灣高等法院被告前案紀錄表在卷可
    按，其於受徒刑之執行完畢後，5 年以內故意再犯本案有期
    徒刑以上之2罪，為累犯，應均依刑法第47條第1項之規定，
    分別加重其刑。爰審酌被告前有麻藥、毒品、妨害秩序、槍
    砲等刑事前案紀錄，素行非佳；且不思其正值壯年，自85年
    間起即有麻藥之前案紀錄，顯見其長期耽溺於戕身之物，前
    經毒品勒戒、戒治及刑事處罰後，仍不知戒絕毒品，藉詞基
    於好奇心理，再犯本件施用毒品之犯行，顯見其對於毒品之
    依賴性甚高，自我把持、控制之能力亦顯不佳；惟被告犯罪
    後尚能坦承犯行，態度良好，以及其目前從事牛肉加工業，
    學歷為國中肄業等一切情狀，分別量處如主文所示之刑，並
    定其應執行刑，以資警惕。至扣案之第一級毒品海洛因（淨
    重0.5050公克）及第二級毒品甲基安非他命（淨重0.9390）
    各1 包（此有交通部民用航空局航空醫務中心98年11月19日
    航藥鑑字第0985830號、第0000000號毒品鑑定書在卷可考）
    ，被告於本院審理時供稱：這些毒品是鄭凱文的，我並非施
    用扣案的海洛因、安非他命等語，是本案並無證據證明扣案
    之海洛因、甲基安非他命與被告本件施用第一級、第二級毒
    品犯行有關，爰不予宣告沒收，併此敘明。
三、據上論結，應依刑事訴訟法第273 條之1第1項、第299條第1
    項前段，毒品危害防制條例第10條第1項、第2項，刑法第11
    條前段、第47條第1項、第51條第5款，判決如主文。
本案經檢察官林冠佑到庭執行職務。
中    華    民    國    99    年    1     月    29    日
                  刑事第四庭    法  官  李明益
以上正本證明與原本無異。
如不服本判決應於收受送達後10日內向本院提出上訴書狀，並應
敘述具體理由；其未敘述上訴理由者，應於上訴期間屆滿後20日
內向本院補提理由書（均須按他造當事人之人數附繕本）「切勿
逕送上級法院」。
                                書記官  劉穗筠
中    華    民    國    99    年    1     月    29    日
附錄本案論罪科刑法條全文
毒品危害防制條例第10條
施用第一級毒品者，處 6 月以上 5 年以下有期徒刑。
施用第二級毒品者，處 3 年以下有期徒刑。

司法院資訊處製作；財團法人民間司法改革基金會備份。
